【裁判字號】    96,竹簡,1268
【裁判日期】    970131
【裁判案由】    損害賠償
【裁判全文】
臺灣新竹地方法院民事簡易判決        96年度竹簡字第1268號
原      告  友聯產物保險股份有限公司
法定代理人  丙○○
訴訟代理人  乙○○
被      告  甲○○
上列當事人間請求損害賠償事件，本院於民國97年1月25日言詞
辯論終結，判決如下：
    主  文
被告應給付原告新臺幣柒萬貳仟壹佰玖拾肆元，及自民國九十七
年一月五日起至清償日止，按年息百分之五計算之利息。
原告其餘之訴駁回。
訴訟費用由被告負擔百分之六十，餘由原告負擔。
本判決第一項得假執行。
    事實及理由
甲、程序方面：
    本件被告經合法通知，未於言詞辯論期日到場，核無民事訴
    訟法第386條各款所列情形，爰依原告聲請，由其一造辯論
    而為判決。
乙、實體方面：
一、原告主張：被告駕駛車號4005-MX號自小客車於民國95年7月
    14日行經新竹鳳崗橋上時，因未依規定駛入對向車道，碰撞
    原告所承保訴外人郭權賢所有之0971-LS號自小客車（下稱
    系爭車輛），致系爭車輛受損，並經新竹縣警察局竹北分局
    豐田派出所處理在案。又系爭車輛業經原告理賠車損必要修
    復費用計新臺幣（下同）114,456元後，原告依保險法第53
    條第1項規定取得代位求償權，為此爰依民法第184條第1項
    前段及保險法第53條第1項規定，請求被告給付原告114,456
    元，及自起訴狀繕本送達翌日起至清償日止，按年息百分之
    5 計算之利息。
二、被告未於言詞辯論期日到場，亦未提出準備書狀作何聲明或
    陳述。
三、得心證之理由：
（一）原告主張之上開事實，業經提出新竹縣警察局竹北分局豐
      田派出所查案紀錄單、當事人登記聯單、汽車保險理賠計
      算書、系爭車輛受損照片、行車執照、駕駛執照、估價單
      、統一發票、汽車肇事賠償給付結案同意書影本各乙份為
      證，且經本院依職權向新竹縣警察局竹北分局豐田派出所
      函調本件事故之相關處理資料核閱無訛，並有新竹縣警察
      局竹北分局所附道路交通事故調查報告表、道路交通事故
      現場圖、調查筆錄及現場照片在卷可憑，核屬相符，而被
      告經合法通知，迄未到場爭執，亦未提出任何事證以供本
      院審酌，自堪信原告上開之主張為真實。
（二）按汽車在未劃設慢車道之雙向二車道行駛時，均應在遵行
      車道內行駛，且在劃有分向限制線之路段，不得駛入來車
      之車道內，汽車行駛時，駕駛人應遵守道路交通標線之指
      示，應注意車前狀況，並隨時採取必要之安全措施，道路
      交通安全規則第90條前段、第94條第3項、第97條第1項第
      1、2款分別定有明文。經查，本件事故發生時之天候陰，
      日間自然光線，系爭路段為竹北市縣，路面乾燥
      、無缺陷、視距良好等情，有卷附之前開道路交通事故調
      查報告表及現況照片在卷可稽，是依其情節並無不能注意
      之情事，詎被告竟疏未注意車前狀況，違規駛入對向車道
      ，致撞及原告所承保之系爭車輛，則被告顯有過失自明。
      又被告就本件肇事之過失與原告承保之前開車輛所受損害
      ，復有相當因果關係，則原告主張被告就本件肇事應負侵
      權行為責任，即屬可採。
（三）次按，因故意或過失，不法侵害他人之權利者，負損害賠
      償責任；汽車、機車或其他非依軌道行駛之動力車輛，在
      使用中加損害於他人者，駕駛人應賠償因此所生之損害；
      又按不法毀損他人之物者，應向被害人賠償其物因毀損所
      減少之價額，民法第184條、第191條之2、第196條分別定
      有明文。復按物被毀損時，被害人除得依民法第196條請
      求賠償外，並不排除民法第213條至第215條之適用，依民
      法第196條請求賠償物被毀損所減少之價額，得以修復費
      用為估定之標準，但以必要者為限（例如︰修理材料以新
      品換舊品，應予折舊），亦有最高法院77年度第9次民事
      庭會議之決議、最高法院60年度台上字第1505號判決及73
      年度台上字第1574號判決意旨可資參照。查被告因前開不
      慎駕車行為肇致本件車禍，並致原告所承保之系爭車輛受
      有損害等情，已如前述，揆諸前開說明，被告自應就原告
      所承保車輛之損害負賠償責任。次查，本件原告所承保之
      前開車輛因本件車禍受損，共計支出修復費用114,456元
      （含稅），其中零件及耗材72,920元、工資36,086元（含
      鈑金、噴漆等）等情，亦有估價單、統一發票在卷可按，
      經核上開估價單所列各修復項目與前開汽車受損之情形相
      符，堪認確係屬修復前開車輛所必要，而各項費用亦尚稱
      合理，則原告此部分主張即堪採信。惟查，系爭車輛係於
      94年1月10日領照使用，此有原告提出之行車執照1件在卷
      可按，至本件肇事發生時（即95年7月14日）已有1年又6
      月4天之使用期間，揆諸前開說明，以新品換舊品而更換
      之零件，自應予以折舊，而依營利事業所得稅結算申報查
      核準則第95條第8項規定「依固定資產提列折舊採用定率
      遞減法者，以一年為計算單位，其使用期間未滿一年者，
      按實際使用之月數相當於全年之比例計算之，不滿一月者
      ，以月計」，經核上開修車之零件費用為72,920元，其折
      舊後之金額為36,108元【計算方式為：第一年折舊額為
      72920x0.369＝26908，第二年折舊額為（00000－00000）
      x0.369x 7/12＝9904（元以下均四捨五入）】，是前開自
      用小客車更新零件部分之損害經折舊後之價額應為36,108
      元，再加上前開工資36,086元因無折舊之問題，且該部分
      之支出係屬修復前開車輛所必要之費用，是此部分費用共
      72,194元部分，被告即應賠償，準此，共計因被告前開肇
      事所生修復費用為72,194元。
（四）又按，被保險人因保險人應負保險責任之損失發生，而對
      於第三人有損失賠償請求權者，保險人得於給付賠償金額
      後，代位行使被保險人對於第三人之請求權，保險法第53
      條第1項亦定有明文；而此項法定代位權之行使，有債權
      移轉之效果，故於保險人給付賠償金額後，被保險人對於
      第三人請求權即移轉於保險人（最高法院69年度台上字第
      923號判例意旨參照）。查原告業已依保險契約之約定賠
      付所承保前開車輛之修復費用等情，有汽車肇事賠償給付
      結案同意書在卷可考，參諸前開說明，其自得代位被保險
      人行使對被告之損害賠償請求權。惟按損害賠償只應填補
      被害人實際損害，保險人代位被害人請求損害賠償時，依
      保險法第53條第1項規定，如其損害額超過或等於保險人
      已給付之賠償金額，固得就其賠償之範圍，代位請求賠償
      ，如其損害額小於保險已給付之賠償金額，則保險人所得
      代位請求者，應僅以該損害額為限，此觀最高法院65年度
      台上字第2908號判例意旨亦明。查原告固依其與被害人間
      之保險契約之約定，賠付被保險人車體損失險金額
      114,456元，然本件被保險人所得請求之損害賠償既為
      72,194元等情，已如前述，則參前揭說明，原告所得代位
      被保險人之損害賠償額即應以72,194元為限。
（五）從而，原告依保險法第53條保險代位及民法侵權行為之法
      律關係，請求被告賠償在72,194元範圍及該部分金額自起
      訴狀繕本送達被告翌日即97年1月5日起至清償日止，按法
      定利率年息百分之5計算之利息部分，為有理由，應予准
      許，逾上開範圍之請求，則屬無據，應予駁回。
（六）本件原告勝訴部分係適用簡易程序所為被告敗訴之判決，
      爰依民事訴訟法第389條第1項第3款規定，依職權宣告假
      執行。
四、訴訟費用負擔之依據：民事訴訟法第79條。
中    華    民    國    97    年    1     月    31    日
                  新竹簡易庭    法  官  林南薰
以上正本係照原本作成。
如對本判決上訴，須於判決送達後20日內向本院提出上訴狀。
中    華    民    國    97    年    1     月    31    日
                                書記官  楊書棼


司法院資訊處製作；財團法人民間司法改革基金會備份。
